臺灣高雄地方法院民事判決
111年度訴字第770號
原      告  許淑珍  
            顧亞珍  
被      告  花語蝶大廈管理委員會

法定代理人  陳光晟  
上列當事人間確認區分所有權人會議決議無效事件，本院於民國
111年7月21日言詞辯論終結，判決如下：
    主  文
確認花語蝶大廈於民國一一○年十一月十二日所召開之區分所有
權人會議所為之決議無效。
訴訟費用由被告負擔。
    事實及理由
一、原告主張：被告花語蝶大廈管理委員會係坐落高雄市○○區○○
    路00號之花語蝶大廈之管理委員會。原告前以花語蝶大廈於
    109年12月25日所召開之區分所有權人會議（下稱系爭109年
    會議）係由無召集權之陳光晟所召集為由，訴請確認該次會
    議決議無效，經本院110年度訴字第988號民事判決（下稱前
    案判決）以陳光晟並不具區分所有權人資格，而無召集系爭
    109年會議權限，判決系爭109年會議決議無效確定。詎訴外
    人陽蓮英仍以其經系爭109年會議決議選任之主任委員之身
    分擔任召集人，召集110 年11月12日花語蝶大廈區分所有權
    人會議（下稱系爭110年會議），並以系爭110年會議決議選
    任「陳光晟」為管理委員並當選為主任委員等，系爭110年
    會議決議顯亦有由無召集權人召集之無效事由等語，爰依民
    事訴訟法第247條第1項、民法第56條第2項之規定，聲明：
    確認系爭110年會議決議無效。
二、被告則以：陳光晟業於110年2月5日登記為高雄市○○區○○路0
    0號4樓之9之所有權人，為花語蝶大廈之區分所有權人，是
    陳光晟召集系爭110年會議決議當時已無前案判決所指因陳
    光晟「不具」區分所有權人資格等語，資為抗辯，並聲明：
    原告之訴駁回。
三、兩造不爭執事項：
(一)原告許淑珍、顧亞珍「於本件起訴時」分別為門牌號碼高雄
    市○○區○○路00號3樓之1、高雄市○○區○○路00號7樓之15建物
    之所有權人，均係花語蝶大廈之區分所有權人。
(二)「陳光晟」以花語蝶大廈管理委員會主任委員之身分，擔任
    召集人，召集系爭109年會議並決議選任「陽蓮英」為管理
    委員並當選為主任委員。但系爭109年會議決議，業經前案
    判決以陳光晟「並無」召集系爭109年會議之權限為由，判
    決確認系爭109年會議決議無效確定。（前案卷一第57頁、
    本院卷第27頁至第29頁）
(三)陳光晟於110年2月5日登記為高雄市○○區○○路00號4樓之9之
    所有權人，為花語蝶大廈之區分所有權人。
(四)「陽蓮英」以花語蝶大廈管理委員會主任委員之身分，擔任
    召集人，召集系爭110年會議並決議選任「陳光晟」為管理
    委員並當選為主任委員等。（本院卷第134頁至第135頁）
四、本件之爭點：
   「陽蓮英」是否有召集系爭110年會議之權限？系爭110年會
    議決議，是否為無效？
五、本院得心證之理由
(一)按「確認法律關係之訴，非原告有即受確認判決之法律上利
    益者，不得提起之；確認證書真偽或為法律關係基礎事實存
    否之訴，亦同。」民事訴訟法第247條第1項定有明文。而所
    謂即受確認判決之法律上利益，係指法律關係之存否不明確
    ，原告主觀上認其在法律上之地位有不安之狀態存在，且此
    種不安之狀態，能以確認判決將之除去者而言，故確認法律
    關係成立或不成立之訴，苟具備前開要件，即得謂有即受確
    認判決之法律上利益（最高法院42年臺上字第1031號、52年
    臺上字第1237號判決意旨參照）。經查，前述兩造不爭執事
    項(一)之事實，為兩造所不爭執（見本院卷二第39頁），堪
    認原告許淑珍、顧亞珍，均係花語蝶大廈之區分所有權人。
    而系爭110年會議決議通過：1、大樓公共基金定存整合並成
    立機械車位專款專用帳戶；2、管理費年繳優待減免一個月
    管理費（不含車位清潔費）；3、區分所有權人會議出席費
    由300元調整為500元；4、頂樓防水工程費用報價討論案；5
    、安裝車道電捲門報價討論案；6、管理費追討之律師費討
    論案；7、管理委員身分討論案；8、成立住戶群組討論案；
    9、選任管理委員陳光晟等5人等情，有系爭110年會議紀錄
    （見本院卷一第134頁至第135頁）可憑，涉及區分所有權人
    共同事務之決定及其權利義務，原告為花語蝶大廈之區分所
    有權人，其主張系爭110年會議決議無效，既為被告所否認
    ，則系爭110年會議決議內容是否得作為日後依循之事項即
    屬不明，將使原告本於區分所有權人地位所生之權利義務處
    於不明確狀態，又該不安狀態得以本件確認訴訟除去，則原
    告自有提起本訴之確認利益，合先敘明。
(二)「陽蓮英」是否有召集系爭110年會議之權限？系爭110年會
    議決議，是否為無效？
 1、按「區分所有權人會議除第二十八條規定外，由具區分所有
    權人身分之管理負責人、管理委員會主任委員或管理委員為
    召集人；管理負責人、管理委員會主任委員或管理委員喪失
    區分所有權人資格日起，視同解任。無管理負責人或管理委
    員會，或無區分所有權人擔任管理負責人、主任委員或管理
    委員時，由區分所有權人互推一人為召集人；召集人任期依
    區分所有權人會議或依規約規定，任期一至二年，連選得連
    任一次。但區分所有權人會議或規約未規定者，任期一年，
    連選得連任一次。」、「召集人無法依前項規定互推產生時
    ，各區分所有權人得申請直轄市、縣(市)主管機關指定臨時
    召集人，區分所有權人不申請指定時，直轄市、縣(市)主管
    機關得視實際需要指定區分所有權人一人為臨時召集人，或
    依規約輪流擔任，其任期至互推召集人為止。」公寓大廈管
    理條例第25條第3項、第4項，定有明文。次按「總會決議之
    內容違反法令或章程者，無效。」、「本條例未規定者，適
    用其他法令之規定。」民法第56條第2項、公寓大廈管理條
    例第1條第2項，規定甚明。末按無召集權人召集之區分所有
    權人會議，非合法成立之意思機關，自不能為有效之決議，
    所為之決議，自始無效（最高法院108年度台上字第514號民
    事判決意旨參照）。
 2、經查，前述兩造不爭執事項(一)至(四)之事實，為兩造所不
    爭執（見本院卷二第39頁至第40頁），足以認定。可見系爭
    109年會議選任陽蓮英為管理委員之決議係屬無效，陽蓮英
    不具備被告主任委員之身分，其以被告主任委員之身分擔任
    召集人所召集之系爭110年會議，自屬「無召集權人」召集
    之區分所有權人會議，非合法成立之意思機關，自不能為有
    效之決議，是系爭110會議所為之前述決議全部，自始無效
    。
六、綜上所述，原告依民事訴訟法第247條第1項、民法第56條第
    2項之規定，請求確認系爭110年會議決議無效，即屬正當，
    應予准許。
七、本件事證業臻明確，兩造其餘攻擊或防禦方法及未經援用或
    調查之證據，核與判決結果不生影響，爰不逐一論述，併此
    敘明。
八、據上論結，本件原告之訴為有理由，依民事訴訟法第78條，
    判決如主文。
中　　華　　民　　國　　111 　年　　8 　　月　　10　　日
          　　　　民事第二庭  法　　　官  施盈志
以上正本係照原本作成。
如不服本判決，應於送達後20日內，向本院提出上訴狀並表明上
訴理由，如於本判決宣示後送達前提起上訴者，應於判決送達後
20日內補提上訴理由書（須附繕本）。
中　　華　　民　　國　　111 　年　　8 　　月　　10　　日
      　　　　　　　　　　　　書　記　官  陳玫燕